臺灣桃園地方法院民事簡易判決   
111年度桃簡字第936號
原      告  江麟  

被      告  順益汽車股份有限公司

法定代理人  吳銘祥
訴訟代理人  林建宇
上列當事人間債務人異議之訴事件，本院於民國111年8月24日言
詞辯論終結，判決如下：
    主  文
本院一０九年度司執字第八一三三三號給付票款強制執行事件所
為之強制執行程序，於超過新臺幣參拾柒萬伍仟參佰壹拾壹元，
及其中新臺幣參拾柒萬伍仟壹佰玖拾貳元自民國一０七年十二月
十八日起至清償日止按年息百分之二十計算之利息部分，應予撤
銷。
原告其餘之訴駁回。
訴訟費用由原告負擔。
    事實及理由
一、原告主張：被告執本院107年度司票字第8874號本票裁定為
    執行名義（下稱系爭執行名義），聲請對伊為強制執行，經
    本院以109年度司執字第81333號給付票款強制執行事件受理
    在案（下稱系爭執行事件），惟伊名下車號0000-00汽車（
    下稱系爭汽車）業遭被告取回實施拍賣，市價應有約新臺幣
    （下同）30萬元，被告債權額已非其聲請執行之375,192元
    本息，爰提起本件債務人異議之訴等語。並聲明：系爭執行
    事件之執行程序應予撤銷。
二、被告則以：原告於民國106年11月16日以分期付款方式向被
    告購買系爭汽車，並開立系爭執行名義所示本票為擔保，嗣
    原告未依約還款，伊執系爭執行名義聲請對原告強制執行37
    5,192元，及自107年9月16日起至清償日止，按年息20%計算
    之利息，並無違誤。且系爭汽車之拍賣程序係由訴外人陳允
    盛以19,000元拍定，僅足以抵充利息，伊就系爭執行名義所
    示債權並未完全獲償等語，資為抗辯。答辯聲明：原告之訴
    駁回。
三、按執行名義成立後，如有消滅或妨礙債權人請求之事由發生
    ，債務人得於強制執行程序終結前，向執行法院對債權人提
    起異議之訴，強制執行法第14條第1項前段定有明文。所謂
    消滅債權人請求之事由，例如清償、提存、抵銷、免除、混
    同、債權讓與、債務承擔、更改、消滅時效完成、解除條件
    成就、契約解除或撤銷、另訂和解契約，或其他類此之情形
    。經查：
  ㈠上開本票裁定於107年11月2日確定乙情，有本院民事裁定確
    定證明書可參，堪認系爭執行名義於該日即已成立。而系爭
    汽車於109年1月22日由陳允盛以19,000元拍定，被告就系爭
    本票所載債權業已獲償19,000元乙節，有拍賣車輛紀錄及新
    北市汽車商業同業公會證明書足憑，且為被告所不爭執，堪
    信屬實。準此，原告於系爭執行名義成立後，既曾清償19,0
    00元，則原告主張其有消滅被告請求之事由發生，即屬有據
    。另依民法第323條前段規定：「清償人所提出之給付，應
    先抵充費用，次充利息，次充原本」，被告抗辯上開19,000
    元應先抵充107年9月16日至同年12月17日期間之利息19,119
    元（計算式詳見附表），同屬有據。茲審酌被告於系爭執行
    事件聲請強制執行之金額為本金375,192元，及自107年9月1
    6日起至清償日止按年息20%計算之利息，而被告取回系爭汽
    車並執行拍賣獲償107年9月16日至同年12月17日利息19,119
    元中之19,000元乙情，已如前述，則被告就系爭執行名義所
    載債權，僅能向原告請求375,311元（375,192＋119），及其
    中375,192元自107年12月18日起至清償日止按年息20%計算
    之利息（下稱剩餘債權）。是被告就系爭執行名義所載債權
    僅得對原告強制執行剩餘債權之金額，就超過剩餘債權部分
    ，業因原告清償而消滅，且系爭執行事件之執行程序尚未終
    結，則原告主張系爭執行事件就超過剩餘債權部分之強制執
    行程序應予撤銷，為有理由。
　㈡原告雖主張系爭汽車仍有約30萬元價值，卻僅以19,000元拍
    出，中間恐有刻意人為操作與不法利得云云，並舉原告前妻
    與中古車商對話譯文為證。惟查，上開對話譯文中所載中古
    車商楊大哥之真實身分為何，尚有不明，其是否確有鑑定系
    爭汽車之能力，亦屬可疑，自難僅憑該對話譯文即遽認系爭
    汽車市價可達30萬元。此外，依被告提出競拍車輛查定表及
    新北市汽車商業同業公會函所示，系爭汽車儀錶里程高達16
    8,041公里，且有引擎滲漏油、變速箱滲漏油、避震器滲漏
    油、引擎外部異音、無暖氣、天窗故障、ESP警示燈亮、電
    瓶指示燈亮、雨刷故障、頭燈噴水故障、遮陽板故障、手套
    箱故障、備胎室有水漬痕、頂蓬塌陷、全車座椅發霉、水箱
    警告燈亮、電動尾門開關故障等瑕疵，經新北市汽車商業同
    業公會鑑定結果市價僅約6,000元，本院審酌系爭汽車上開
    車況及各項故障情形，認該鑑價結果應符合市場行情，而顯
    較原告所稱市價30萬元云云為可採，是原告此部分主張難信
    屬實。況原告亦未提出其他積極證據證明被告受償金額高於
    19,000元，則原告空言臆測被告獲有不法利得，殊無足取。
四、綜上所述，原告依強制執行法第14條第1項前段規定，請求
    撤銷系爭執行事件中超過375,311元，及其中375,192元自10
    7年12月18日起至清償日止按年息20%計算之利息部分之強制
    執行程序，為有理由，應予准許；逾此範圍之請求則無理由
    ，應予駁回。
五、本件事證已臻明確，兩造其餘之攻擊或防禦方法及所用之證
    據，經本院斟酌後，認為均不足以影響本判決之結果，爰不
    逐一論列，附此敘明。
六、訴訟費用負擔之依據：因本件被告敗訴部分屬不併算訴訟標
    的價額之利息，依民事訴訟法第79條規定，諭知訴訟費用由
    原告負擔。
中　　華　　民　　國　　111 　年　　9 　　月　　12　　日
                      桃園簡易庭  法  官  魏于傑
以上為正本係照原本作成。
如不服本判決，應於送達後20日內，向本院提出上訴狀並表明上
訴理由，如於本判決宣示後送達前提起上訴者，應於判決送達後
20日內補提上訴理由書（須附繕本）。
如委任律師提起上訴者，應一併繳納上訴審裁判費。   
中　　華　　民　　國　  111 　年　  9 　　月　　13  　日
                                  書記官  黃文琪